臺灣雲林地方法院交通事件裁定　　　　 94年度交聲字第244號
原處分機關　　交通部公路總局嘉義區監理所雲林監理站
異　議　人
即受處分人　　武金汽車貨運有限公司
法定代理人　　張春梅
　　　　　　　　　　　送達代.
上列異議人因違反道路交通管理處罰條例案件，對於交通部公路
總局嘉義區監理所雲林監理站民國94年10月19日所為之裁決處分
（原處分案號：雲嘉裁字第裁72─HB0000000 號）聲明異議，本
院裁定如下：
    主  文
異議駁回。
    理  由
一、原處分機關交通部公路總局嘉義區監理所雲林監理站以異議
    人公司所有、由異議人公司員工徐明正所駕駛之車號885-HL
    號營業貨運曳引車，於民國94年9 月3 日10時35分許，行經
    台中縣大甲鎮○○路與經國路路口時，因載運碎石違規超載
    （核定之總聯結重量為43公噸，過磅總重為47.37 公噸，超
    載4.37公噸），為台中縣警察局大甲分局員警會同司機過磅
    後，當場掣單舉發。嗣異議人公司於舉發通知單上所載之應
    到案日期前（即94年9 月18日前）到案提出申訴，經原處分
    機關認申訴為無理由，乃依道路交通管理處罰條例第29條之
    2 第3 項（漏載第1 項）及違反道路交通管理事件統一裁罰
    基準表之規定，裁處異議人公司即汽車所有人新台幣（下同
    ）1 萬5 千元罰鍰，並記汽車違規紀錄1 次。
二、聲明異議意旨略以：本公司所有車號885-HL號營業貨運曳引
    車，於94年9 月3 日6 時52分在六磊實業股份有限公司過磅
    時，車輛總重為47.18 公噸，在同日10時35分為警方會同司
    機過磅時總重為47.37 公噸。於這段時間內，因本車輪胎破
    損，前去更換，並無其他行程，若以放寬之規定，該車總聯
    結重量為43公噸，若加上百分之10的誤差值4.3 公噸，則可
    以載重47.3公噸，則以本車於出貨時之載重47.18 公噸，本
    車實無超載。但舉發時該車載重為47.37 公噸，本車確實超
    載0.07公噸，在這段時間內，可能因加水或加油等各種因素
    及地磅儀器可能之誤差，皆會影響測量結果，若再次過磅，
    就跟原先的過磅值略有不同，為此提出異議等語。
三、按汽車裝載貨物超過核定之總重量、總聯結重量者，處汽車
    所有人罰鍰，並記汽車違規紀錄1 次，其應歸責於汽車駕駛
    人時，除依第3 項處汽車駕駛人罰鍰及依第63條第1 項第2
    款記點外，汽車所有人仍應記該汽車違規紀錄1 次；有前2
    項規定之情形者，應責令改正或當場禁止通行，並處1 萬元
    罰鍰，超載10公噸以下者，以總超載部分，每1 公噸加罰1
    千元；超載逾10公噸至20公噸以下者，以總超載部分，每1
    公噸加罰2 千元；超載逾20公噸至30公噸以下者，以總超載
    部分，每一公噸加罰3 千元；超載逾30公噸者，以總超載部
    分，每1 公噸加罰5 千元。未滿1 公噸以1 公噸計算。道路
    交通管理處罰條例第29條之2 第1 項、第3 項分別定有明文
    。經查，異議人公司所有、由異議人公司員工徐明正所駕駛
    之車號885-HL號營業貨運曳引車，於94年9 月3 日10時35分
    許，行經台中縣大甲鎮○○路與經國路路口時，因載運碎石
    違規超載（核定之總聯結重量為43公噸，過磅總重為47.37
    公噸，超載4.37公噸），為台中縣警察局大甲分局員警會同
    司機過磅後，當場掣單舉發等情，有車號885-HL號營業貨運
    曳引車行車執照、日南紡織股份有限公司過磅紀錄單、台中
    縣警察局94年9 月3 日中縣警交字第HB0000000 號舉發違反
    道路交通管理事件通知單各1 紙（均為影本）在卷可稽，且
    該施測地磅方於94年8 月24日檢定合格，其有效期限至95年
    8 月31日，誤差值為千分之1 等情，亦有台中縣警察局大甲
    分局94年11月8 日中縣甲警交裁字第0940018434號函暨所附
    經濟部標準檢驗局度量衡器檢定合格證書各1 份在卷可參，
    是上開車輛於舉發當時確實違規超載之事實，應可認定。至
    異議人公司固以前開情詞置辯，惟查，異議人公司所謂「放
    寬規定百分之10」（即「寬限值」）於現行法令上並無所本
    ，固然實務上因考量到度量衡器之精密度、行政效率（避免
    因些微差距的認定而引起爭執，並進而產生申訴、聲明異議
    之案件）、舉發路段之實際交通狀況等因素，而在執行交通
    稽查上以所謂之「寬限值」作為是否舉發之標準，惟姑不論
    此一實務上因循已久之執行慣例，與法治國之要求是否相合
    ，究難以此即謂法定處罰標準以上、「寬限值」以下之行為
    ，非屬交通違規行為（現行實務上所謂「寬限值」之執行標
    準，確實可能造成民眾誤認超過「寬限值」之行為方屬違規
    行為，實則正確的認知應是超過「寬限值」之行為是執行機
    關決定予以舉發之違規行為，超過法定處罰標準以上、「寬
    限值」以下之行為，則是法定應予舉發之違規行為），更不
    得以扣除度量衡器誤差值後之數值係在「寬限值」內，而據
    為本身無違規行為之抗辯，是異議人上開所辯，顯不足採，
    至為灼然。本件異議人所有之上開汽車於上揭時、地裝載貨
    物超過總聯結重量4.37公噸，其超載重量應以5 公噸計，故
    應加罰5 千元，從而原處分機關依道路交通管理處罰條例第
    29條之2 第1 項、第3 項規定（原處分漏載第1 項），裁處
    異議人罰鍰1 萬5 千元，並記汽車違規紀錄1 次，於法尚無
    不合，異議人之聲明異議為無理由，應予駁回。
四、據上論斷，應依道路交通管理處罰條例第87條第2 項、道路
    交通案件處理辦法第19條，裁定如主文。
中　　華　　民　　國　　94　　年　　11　　月　　30　　日
                  交通法庭      法  官  李明益
以上正本證明與原本無異。
如不服本裁定，應於裁定送達後5 日內向本院提出抗告狀（須附
繕本）。
                                書記官  李達成
中　　華　　民　　國　　94　　年　　12　　月　　1 　　日
